【裁判字號】    98,上訴,4642
【裁判日期】    981229
【裁判案由】    強盜
【裁判全文】
臺灣高等法院刑事判決                98年度上訴字第4642號
上  訴  人  臺灣桃園地方法院檢察署檢察官
被      告  乙○○
指定辯護人  本院公設辯護人  周君穎
上列上訴人因被告強盜案件，不服臺灣桃園地方法院98年度訴字
第822號，中華民國98年10月6日第一審判決（起訴案號：臺灣桃
園地方法院檢察署98年度偵字第15477號），提起上訴，本院判
決如下：
    主  文
原判決撤銷。
乙○○竊盜，累犯，處有期徒刑拾壹月；又以強暴妨害人行使權
利，累犯，處有期徒刑捌月。應執行有期徒刑壹年陸月。
    事  實
一、乙○○前因違反毒品危害防制條例之施用第一級毒品案件，
    經臺灣屏東地方法院以93年度訴字第287號判決判處有期徒
    刑6 月，如易科罰金，以300元折算1日確定，於民國94年1
    月28 日執行完畢，猶不知悔改。
二、乙○○於98年7月13日上午11時許，在桃園縣桃園市○○路
    53號前，見甲○○所有之車牌號碼L8─9345號自用小客車停
    放該處，竟意圖為自己不法之所有，即自路邊撿拾石頭打破
    副駕駛座車窗（毀損部分未據告訴），而徒手竊取車內之DO
    PODA牌行動電話1支得手。乙○○於得手離開時，恰為甲○○發覺，立即求助其弟妹丙○○協力追捕，乙○○見狀旋即
    逃離現場；乙○○於逃離之際，竟另行起意以強暴手段推倒
    丙○○所騎乘之機車，致丙○○因而人車倒地（傷害部份未
    據告訴），妨害丙○○行使逮捕竊盜現行犯之權利，適有路
    人吳東諺與王志衛在附近，見狀旋即上前追捕，並合力將乙○○壓制在地，經報警前來處理，在乙○○身上起獲甲○○
    遭竊之行動電話1支。
三、案經桃園縣政府警察局八德分局報告臺灣桃園地方法院檢察
    署檢察官偵查起訴。
    理  由
壹、關於證據能力之認定：
    按被告以外之人於審判外之陳述，雖不符刑事訴訟法第159
    條之1至之4之規定，而經當事人於審判程序同意作為證據，
    法院審酌該言詞陳述或書面陳述作成時之情況，認為適當者
    ，亦得為證據。當事人、代理人或辯護人於法院調查證據時
    ，知有第159條第1項不得為證據之情形，而未於言詞辯論終
    結前聲明異議者，視為有前項之同意。刑事訴訟法第159條
    之5定有明文。其立法意旨在於傳聞證據未經當事人之反對
    詰問予以核實，原則上先予排除，惟若當事人已放棄反對詰
    問權，於審判程序中表明同意該等傳聞證據可作為證據；或
    於言詞辯論終結前未聲明異議，基於尊重當事人對傳聞證據
    之處分權，及證據資料愈豐富，愈有助於真實發見之理念，
    且強化言詞辯論主義，使訴訟程序得以順暢進行，上開傳聞
    證據亦均具有證據能力。證人甲○○、丙○○、吳東諺於警
    詢及偵查中之供述，證人王志衛於警詢中之陳述，均係被告
    以外之人於審判外之言詞陳述，檢察官及被告乙○○於原審
    審理時，經提示並告以要旨，知有刑事訴訟法第159條第1項
    不得為證據之情形，但均表示不爭執證據能力，復未於言詞
    辯論終結前聲明異議，本院審酌上開證據並非公務員違法取
    得，亦無證據力明顯過低之情形，復經原審於審判期日就上
    開證據進行調查、辯論，依法有證據能力。
二、其餘憑以認定被告犯罪事實之非供述證據（詳後述），查無
    違反法定程序取得之情，依同法第158條之4規定反面解釋，
    亦具證據能力。
貳、實體方面：
一、前揭事實，業據被告乙○○於警詢、偵查、原審審理中坦承
    不諱，核與證人即被害人甲○○於警詢及偵查中指訴之情節
    相符，並有證人丙○○、吳東諺於警詢及偵查中之供述，及
    證人王志衛於警詢中之陳述在卷可稽，又有贓物認領保管單
    、贓物照片、現場照片等附卷足憑，足徵被告自白與事實相
    符，本案事證明確，被告犯行堪以認定。
二、次按刑法第321條第1項第3款攜帶兇器竊盜罪，所稱之兇器
    ，乃依一般社會觀念足以對人之生命、身體、安全構成威脅
    ，而具有危險性之「器械」而言。磚塊、石頭乃自然界之物
    質，尚難謂為通常之「器械」，從而持磚塊、石頭砸毀他人
    車窗竊盜部分，尚難論以攜帶兇器竊盜罪（最高法院92年度
    台非字第38號判決參照），僅構成刑法第320第1項普通竊盜
    罪。再按刑法第329條之準強盜罪，旨在以刑罰之手段，保
    障人民之身體自由、人身安全及財產權，免受他人非法之侵
    害。立法者就竊盜或搶奪而當場施以強暴、脅迫者，僅列舉
    防護贓物、脫免逮捕或湮滅罪證三種經常導致強暴、脅迫行
    為之具體事由，係選擇對身體自由與人身安全較為危險之情
    形，視為與強盜行為相同，而予以重罰。擬制為強盜行為之
    準強盜罪構成要件行為，雖未如刑法第328條強盜罪之規定
    ，將實施強暴、脅迫所導致被害人或第三人不能抗拒之要件
    予以明文規定，惟必於竊盜或搶奪之際，當場實施之強暴、
    脅迫行為，已達使人難以抗拒之程度，其行為之客觀不法，
    方與強盜行為之客觀不法相當，而得與強盜罪同其法定刑，
    司法院釋字第630號解釋闡述甚明。故竊盜或搶奪之行為人
    ，縱因防護贓物、脫免逮捕或湮滅罪證，而有當場施以強暴
    、脅迫之行為，惟其所實施之強暴、脅迫行為，若尚未達於
    使人難以抗拒之程度者，即難與強盜行為同視，自不能遽依
    準強盜罪論擬。至於行為人所施用之強暴、脅迫行為，是否
    足使被害人在身體或精神上達於難以抗拒之程度，自應就當
    時之具體事實，予以客觀之判斷，最高法院96年度台上字第
    7243號、第7348號、第7601號判決，均同此見解。經細繹證
    人丙○○於原審證稱：「我騎乘機車大叫，叫被告把東西還
    給我，被告把贓物放進去他的口袋，我叫被告還東西之後，
    被告就回頭，並罵我三字經，然後被告一直跑，我就跟被告
    說把東西還給我，但被告不肯，並且一直往前跑，到了第二
    條街，被告很兇的回頭，那時候被告的臉已經變形，我感覺
    被告作勢要揍我，但是被告並沒有真的揮拳過來，而是推我
    的機車車頭，那時候我的機車已經停下來了，被告一推之下
    ，我就連車帶人摔倒在地，我的腳有受傷，被告推了時候，
    我趴在地上，我怕被告打我的臉，我有感覺我的背部有被打
    3、4下，但我不知道被告是用拳頭打，或是用什麼東西打我
    」、「被告回頭的時候我就停下，我想要離被告遠一點，被
    告就推機車，因為我那時候坐在機車上，來不及跑開，就連
    人帶車一起跌倒，機車壓住我的左腳。」等語（見原審卷第
    43～45頁），可知被告即使為防護其所竊已放入口袋內之手
    機以免遭丙○○等人追捕，故而推倒其機車，致該機車壓住
    丙○○之左腳，並有以不詳方式攻擊丙○○背部；惟核被告
    與丙○○上開肢體衝突時間甚為短暫，且丙○○除遭機車壓
    傷左腳外，背部雖有遭攻擊但並無再受有其他傷害，又衡以
    丙○○僅為一年輕女子，身高亦僅有140多公分，依丙○○
    之體能、氣力本難與被告比擬，若被告確有對丙○○施強暴
    使其難以抗拒之意，大可直接攻擊丙○○，，甚逕朝丙○○
    使出拳腳毆擊，而非僅將機車推倒後，即再另行逃離，足徵
    被告當時應僅係為逃離現場而與欲阻擋其離去並協助追捕之
    丙○○發生短暫之肢體衝突，況證人丙○○於原審亦證稱：
    「（當時被告推妳的機車，依其方向施力，是否就是想要用
    機車把妳壓住？）應該不是，我覺得被告只是想要推倒我的
    機車而已，我覺得被告並沒有想要用機車壓我，被告只是不
    想我再騎乘機車去追被告」等語（見原審卷第46頁）。此亦
    足印證，被告應無當場對丙○○施行強暴使其難以抗拒之意
    圖。是被告辯稱，其當時只是想往回跑，並非要打丙○○，
    亦無準強盜之犯意，尚堪採信，基此，自難依上開證據遽為
    被告不利認定之依據。茲因被告所為上開逃離動作，僅屬當
    場為妨害丙○○行使逮捕竊盜現行犯之權利，而與被害人有
    短暫輕微肢體衝突情形，有如上述，又核其情節，亦顯未達
    於使人難以抗拒之程度，則揆諸前揭說明，即與刑法第329
    條所規定之準強盜罪構成要件不相符合，無從以該罪名相繩
    。是被告之行為應分別成立普通竊盜罪、與強制罪。
三、核被告所為，係犯刑法第320條第1項普通竊盜罪，及刑法第
    304條第1項強制罪。關於被告以強暴手段推倒丙○○所騎乘
    之機車，致丙○○因而人車倒地部分，因被告所為強暴行為
    未達於難以抗拒之程度，是依前揭說明，自與刑法第329條
    準強盜罪之構成要件有間。公訴意旨認被告上揭犯行係犯刑
    法第329條之準強盜罪，尚有未洽，然其基本社會事實同一
    ，應變更起訴法條。又查被告有事實欄所載之犯罪科刑執行
    情形，有本院被告全國前案紀錄表在卷可稽，其於5年內故
    意再犯有期徒刑以上之本罪，均應依刑法第47條第1項規定
    論以累犯，並加重其刑。被告所犯二罪，犯意各別，犯罪構
    成要件亦殊，應分論併罰。
四、原審據以論罪科刑，固非無見。惟查，被告為普通竊盜得手
    後，於逃離之際，竟另行起意以強暴手段推倒丙○○所騎乘
    之機車，致丙○○因而人車倒地，應係二行為，成立二罪，
    原判決以被告不構成準強盜罪，卻僅以竊盜一罪論，另就準
    強盜罪不另為無罪之諭知，將強制罪部分恝置不論，顯有未
    合。檢察官上訴意旨仍以被告推倒被害人部分構成準強盜罪
    ，雖本院認未足採，但原判決既有前揭可議之處，仍屬無可
    維持，應由本院將原判決撤銷改判。爰審酌被告年輕力壯，
    卻不思以正當方式賺取財物。竟犯下本案竊盜犯行，其行徑
    甚屬可惡，惟念及被告亦於原審審理時當庭向被害人丙○○
    道歉，且已返還所竊得之手機，及其施用強暴手段推倒被害
    人，兼衡其素行、智識程度、犯罪動機、目的、手段、對被
    害人所造成之危害及犯後犯行等一切情狀，量處如主文第二
    項所示之刑，並定其應執行之刑。
五、被告經合法傳喚，無正當理由不到庭，不待其陳述，逕行判
    決。
據上論斷，應依刑事訴訟法第369條第1項前段、第364條、第299
條第1項前段、第300條、第371條，刑法第320條第1項、第304條
第1項、第47條第1項、第51條第5款，刑法施行法第1條之1第1項
，判決如主文。
本案經檢察官曾忠己到庭執行職務。
中    華    民    國    98    年    12    月    29    日
                  刑事第一庭審判長法  官  葉騰瑞
                                  法  官  莊明彰
                                  法  官  王炳梁
以上正本證明與原本無異。
檢察官如不服本判決，應於收受送達後10日內向本院提出上訴書
狀，其未敘述上訴之理由者並得於提起上訴後10日內向本院補提
理由書（均須按他造當事人之人數附繕本）「切勿逕送上級法院
」。
被告不得上訴。
                                  書記官  陳佳伶
中    華    民    國    98    年    12    月    29    日
附錄本案論罪科刑法條全文：
刑法第320條：
意圖為自己或第三人不法之所有，而竊取他人之動產者，為竊盜
罪，處5年以下有期徒刑、拘役或5百元以下罰金。
意圖為自己或第三人不法之利益，而竊佔他人之不動產者，依前
項之規定處斷。
前2項之未遂犯罰之。
中華民國刑法第304條：
以強暴、脅迫使人行無義務之事或妨害人行使權利者，處3年以
下有期徒刑、拘役或3百元以下罰金。
前項之未遂犯罰之。


司法院資訊處製作；財團法人民間司法改革基金會備份。
